【裁判字號】    98,易,1838
【裁判日期】    980814
【裁判案由】    偽造文書
【裁判全文】
臺灣臺北地方法院刑事判決              98年度易字第1838號
公  訴  人  臺灣臺北地方法院檢察署檢察官
被      告  甲○○
上列被告因偽造文書案件，經檢察官提起公訴（98年度偵字第12
839 號），嗣被告於本院準備程序中就被訴事實為有罪之陳述，
經本院合議庭裁定改行簡式審判程序，判決如下：
    主  文
甲○○行使偽造私文書，足以生損害於公眾及他人，累犯，處有
期徒刑伍月，如易科罰金，以新臺幣壹仟元折算壹日。興國亞實
業有限公司股東同意書上偽造葉秋宏之署押壹枚沒收。
    事  實
一、甲○○前因恐嚇案件，經臺灣高等法院於民國96年7 月9 日
    以96年度上訴字第305 號判處有期徒刑10月確定，嗣經減刑
    為有期徒刑5 月，已於97年3 月19日執行完畢，詎其仍不知
    悔改，於97年11月間某日，受葉秋宏委託處理補稅事宜，而
    自潘興旺取得葉秋宏之身分證影本及個人印鑑，明知葉秋宏
    並未同意擔任興國亞實業有限公司（址設臺北市松山區○○
    ○路○段151 號15樓之15，下稱興國亞公司）之負責人，竟
    基於行使偽造私文書及使公務員登載不實之犯意，在不詳地
    點，未經葉秋宏之同意或授權，在興國亞公司股東同意書（
    97年11月3 日）上偽簽葉秋宏之署押1 枚，並在興國亞公司
    章程與變更登記申請書上盜蓋葉秋宏之印文1 枚，於97年11
    月19日，持上開資料向臺北市政府辦理申請將葉秋宏登記為
    興國亞公司之負責人而行使之，使不知情之承辦公務員依其
    申請在職務上所掌之有限公司變更登記表公文書上，將葉秋
    宏登載為興國亞公司負責人，足以生損害於葉秋宏及主管機
    關對於公司變更登記管理之正確性。嗣經葉秋宏接獲稅捐機
    關所寄文件始發覺上情，遂報警循線查獲。
二、案經葉秋宏訴由臺北市政府警察局松山分局報請臺灣臺北地
    方法院檢察署檢察官偵查起訴。
    理  由
一、本件被告甲○○所犯之罪，其法定刑非死刑、無期徒刑或最
    輕本刑有期徒刑3 年以上之罪，亦非高等法院管轄第一審案
    件，被告於本院準備程序中就被訴事實為有罪之陳述，經告
    知被告簡式審判程序之旨，並聽取檢察官、被告之意見後，
    本院合議庭乃裁定進行簡式審判程序，合先敘明。
二、上揭犯罪事實，業據被告於本院審理中坦承認罪，核與告訴
    人葉秋宏於偵查中之指訴大致相符，並經證人潘興旺、黃朝
    陽、盧金國、陳茂隆分別於偵查中證述明確，且觀諸被告於
    偵訊所簽葉秋宏之簽名，核與興國亞公司股東同意書上告訴
    人之署名相似，復有興國亞公司股東同意書、章程與變更登
    記申請書、有限公司變更登記表及興國亞公司登記案卷附卷
    可稽，足見被告前開自白核與事實相符，堪可採信。本案事
    證明確，被告犯行堪以認定，應依法論科。
三、按被告於興國亞公司股東同意書上偽簽告訴人之署押，及在
    興國亞公司章程與變更登記申請書上盜蓋告訴人印文之行為
    ，係表示告訴人同意申請登記為該公司負責人之意思，是該
    等文書已具備私文書性質；次按公司法有關公司變更登記，
    係採形式書面審查，主管機關對於登記之申請，僅須就公司
    提出之申請書面審查，倘符合公司法及公司之登記及認可辦
    法之規定，即應准為登記。故核被告所為，係犯刑法第216
    條、第210 條之行使偽造私文書罪、同法第214 條之使公務
    員登載不實事項於公文書罪。被告偽簽告訴人署押、盜用告
    訴人印章之行為，為偽造私文書之部分行為；其偽造私文書
    後復持以行使，偽造私文書之低度行為應為行使之高度行為
    所吸收，均不另論罪。公訴意旨認被告偽簽告訴人署押及盜
    用告訴人印章之行為僅構成刑法第217 條第1 項之罪，顯有
    未洽，已如前述，惟其基本事實同一，本院乃於告知被告變
    更後之罪名後，依法變更起訴法條。又被告行使上開偽造之
    股東同意書、變更登記申請書及使公務員登載不實之犯行，
    均係出於一個申請變更登記之行為，乃一行為觸犯數罪名，
    為想像競合犯，應依刑法第55條規定，從一重之行使偽造私
    文書罪處斷。公訴意旨認被告所犯上開罪名應予分論併罰云
    云，尚有誤會。再被告前因恐嚇案件，經臺灣高等法院以96
    年度上訴字第305 號判處有期徒刑10月確定，嗣經減刑後已
    於97年3 月19日執行完畢，有臺灣高等法院被告前案紀錄表
    在卷可按，其受有期徒刑之執行完畢後，5 年內故意再犯本
    件有期徒刑以上之罪，為累犯，應依刑法第47條第1 項加重
    其刑。爰審酌被告利用取得告訴人身分證及印章之機會，未
    經告訴人同意，擅自申請公司負責人之變更登記，損害告訴
    人之權益，並影響公司變更登記管理之正確性，惟念及被告
    犯後已坦承犯行，態度尚屬良好，及被告之犯罪動機、手段
    、所生危害、素行、生活狀況等一切情狀，量處如主文所示
    之刑，併諭知易科罰金之折算標準。
四、又被告於興國亞公司股東同意書上偽造告訴人「葉秋宏」之
    署押1 枚，不問屬於被告與否，應依刑法第219 條規定予以
    宣告沒收。至被告盜用告訴人印章蓋用於上開變更登記申請
    書上之印文1 枚，因該印章係屬真正，其盜用印章所產生之
    印文，即非屬偽造之印文，自不在刑法第219 條所定應予沒
    收之列，爰不予宣告沒收，附此敘明。
據上論斷，應依刑事訴訟法第273 條之1 第1 項、第299 條第1
項前段、第300 條，刑法第214 條、第216 條、第210 條、第21
9 條、第55條、第47條第1 項、第41條第1 項前段，刑法施行法
第1 條之1 ，判決如主文。
本案經檢察官呂俊儒到庭執行職務。
中    華    民    國    98    年    8     月    14    日
                    刑事第十九庭 法  官  吳俊龍
上正本證明與原本無異。
如不服本判決應於收受送達後10日內向本院提出上訴書狀，並應
敘述具體理由；其未敘述上訴理由者，應於上訴期間屆滿後20日
內向本院補提理由書（均須按他造當事人之人數附繕本）「切勿
逕送上級法院」。告訴人或被害人如對於本判決不服者，應具備
理由請求檢察官上訴，其上訴期間之計算係以檢察官收受判決正
本之日期為準。
                                 書記官  陳品潔
中    華    民    國    98    年    8     月    14    日
附錄本判決論罪科刑法條：
刑法第216條
行使第 210 條至第 215 條之文書者，依偽造、變造文書或登載
不實事項或使登載不實事項之規定處斷。
刑法第210條
偽造、變造私文書，足以生損害於公眾或他人者，處5 年以下有
期徒刑。
刑法第214條
明知為不實之事項，而使公務員登載於職務上所掌之公文書，足
以生損害於公眾或他人者，處3 年以下有期徒刑、拘役或5 百元
以下罰金。


司法院資訊處製作；財團法人民間司法改革基金會備份。
